【裁判字號】    95,易,317
【裁判日期】    950524
【裁判案由】    偽造文書等
【裁判全文】
臺灣臺中地方法院刑事判決               95年度易字第317號
公  訴  人  臺灣臺中地方法院檢察署檢察官
被      告  乙○○
上列被告因偽造文書等案件，經檢察官提起公訴（九十四年度偵
字第一八七七七號），被告於準備程序就被訴事實為有罪之陳述
，本院合議庭裁定由受命法官獨任進行簡式審判程序，並予判決
如下：
    主    文
乙○○行使變造汽車牌照，足以生損害於公眾及他人，處拘役
拾日，如易科罰金，以佰元折算壹日。
    犯罪事實
一、乙○○於民國九十四年三月中旬某日，在臺中縣新社鄉○○○○○路旁山溝內，發現號碼ＪＣＲ－四九六號重型機車車
    牌一面（係甲○○所有，於九十四年三月十日十六時四十分
    許，在臺中縣新社鄉中興村中興嶺車站旁，連同重型機車一
    部發現遭竊）之離本人持有之物，遭遺置於該地，竟意圖為
    自己不法之所有，擅自將該甲○○失竊之車牌一面侵占為己
    有。乙○○因另向友人丁○○借用車牌號碼ＪＹＷ－六０六
    號重型機車，恐因交通違規致違規通知單為丁○○所收受，
    於拾得前揭車牌後，竟基於行使變造特種文書之犯意，於九
    十四年三月二十七日某時，在臺中縣市不詳地點，以所有之
    塑膠黏土，將前開其所拾得號碼ＪＣＲ－四九六號車牌一面
    之「Ｃ」、「９」修補成「Ｏ」、「８」而變造之，再將該
    變造完成之號碼ＪＯＲ－四八六號車牌與前開丁○○所有機
    車之號碼ＪＹＷ－六０六號車牌對換，旋即駕駛該已裝上前
    開變造車牌之原車號ＪＹＷ－六０六號重型機車外出，於臺
    中縣新社鄉往來，而對於不特定人行使該變造之車牌，足以
    生損害於監理機關對於車籍車牌管理、社會大眾對於辨識車
    輛車牌之正確性及甲○○之權益。嗣乙○○於九十四年三月
    三十日十六時十分許，在臺中縣石岡鄉○○路一巷大甲溪河
    堤旁，因形跡可疑，為警盤查查獲，並扣得上開變造完成之
    號碼ＪＯＲ－四八六號車牌一面及與前揭犯行無直接關連性
    之鐵剪、螺絲起子各二支、鐵鎚、鉗子各一支等物。
二、案經臺中縣警察局東勢分局報請臺灣臺中地方法院檢察署檢
    察官偵查起訴。
    理    由
一、上揭犯罪事實，業據被告乙○○於警詢、偵查及本院訊問時
    均自白不諱，核與被害人甲○○於警詢時指訴其所有號碼Ｊ
    ＣＲ－四九六號車牌連同重型機車一部均遭竊及證人即被告
    友人丁○○於警詢中證稱確有將車牌號碼ＪＹＷ－六０六號
    重型機車借予被告工代步使用等情節大致相符（見偵查卷第
    一三頁及其反面、第一一頁及其反面），並有被害人甲○○
    出具之贓物認領保管單、車輛車牌失竊作業－查獲車輛認可
    資料各一紙及照片八張附卷（見偵查卷第一九頁、第二０頁
    、第二三頁至第二六頁），暨前開變造之車牌一面扣案可資
    佐證，足見被告前開自白應與客觀事實相符而堪予採信。是
    本件事證已臻明確，被告犯行堪予認定。
二、按刑法第三百三十七條所謂「離本人所持有之物」，係指物
    之離其持有，非出於本人之意思者而言（最高法院五十年台
    上字第二０三一號判例要旨參照），故除遺失物、漂流物外
    ，凡非基於持有人之意思，一時脫離其本人所持有之物均屬
    「離本人所持有之物」。本件被告乙○○所拾得之被害人甲○○所有之前揭車牌一面，係為不詳之人竊取後另遺置於臺
    中縣新社鄉○○○○○路旁山溝內，尚非他人所拋棄之物而
    應屬離本人所持有之物；另按汽車（含重型機車）牌照包括
    號牌、行車執照及拖車使用證，為行車之許可憑證，由汽車
    所有人向公路監理機關申請登記，經清繳其所有違反公路法
    與道路交通管理處罰條例規定之罰鍰及未繳納之汽車燃料使
    用費並檢驗合格後發給之。但拖車號牌及拖車使用證得由使
    用人申請之，道路交通安全規則第八條定有明文，則號牌既
    為行車之許可憑證，自屬刑法第二一二條所列之特許證之一
    種。是核被告乙○○所為，係犯刑法第三百三十七條之侵占
    離本人所持有之物罪與第二百十六條、第二百十二條之行使
    變造特種文書罪。被告變造車牌之低度行為，為行使之高度
    行為所吸收，不另論罪。其所犯前開侵占離本人所持有之物
    罪與行使變造特種文書罪間，有方法結果之牽連關係，為牽
    連犯，應從一重之行使變造特種文書罪論處。爰審酌被告之
    素行，其貪取非份之財，恣意侵占離本人所持有之物，應予
    非難，兼衡酌本件被告犯罪之動機、目的、手段尚屬平和、
    其侵占財物之價值非鉅，所侵占之車牌已交由被害人甲○○
    領回，另被告變造車牌懸掛使用，破壞公路監理機關管理汽
    車牌照之正確性及被害人甲○○之權益，惟於本院坦承一切
    犯行，尚見悔意之犯罪後態度等一切情狀，量處如主文所示
    之刑，並諭知易服勞役之折算標準。至被告變造完成之號碼
    ＪＯＲ－四八六號車牌一面，業經發還被害人甲○○，且其
    係以被害人甲○○所有之ＪＣＲ－四九六號重型機車車牌所
    變造，經將用以變造之塑膠黏土部分去除後，乃屬被害人甲○○所有之真正車牌，自不得遽為沒收之宣告，檢察官於起
    訴書併聲請沒收該車牌一面，容有誤會；另本件扣案之鐵剪
    、螺絲起子各二支、鐵鎚、鉗子各一支等物，被告否認與本
    案有關，經查亦無其他具體事證足資認定該等扣案物品係被
    告持以為本件犯行所用之物，既與本案無直接關連性，爰亦
    不得予以諭知沒收，均併此敘明。
據上論斷，應依刑事訴訟法第二百七十三條之一第一項、第二百
九十九條第一項前段，刑法第三百三十七條、第二百十六條、第
二百十二條、第五十五條、第四十一條第一項前段，罰金罰鍰提
高標準條例第一條前段、第二條，判決如主文。
本案經檢察官丙○○到庭執行職務。
中    華    民    國    95    年    5     月    24    日
                  刑事第四庭  法  官  陳思成
上正本證明與原本無異。
如不服本判決，應於送達後十日內向本院提出上訴狀（須附繕本
），上訴於臺灣高等法院臺中分院。
                              書記官  王嘉麒
中    華    民    國    95    年    5     月    24    日
附錄論罪科刑法條
刑法第三百三十七條
意圖為自己或第三人不法之所有，而侵占遺失物、漂流物或其他
離本人所持有之物者，處五百元以下罰金。
刑法第二百十六條
行使第二百十條至第二百十五條之文書者，依偽造、變造文書或
登載不實事項或使登載不實事項之規定處斷。
刑法第二百十二條
偽造、變造護照、旅券、免許證、特許證及關於品行、能力服務
或其他相類之證書、介紹書，足以生損害於公眾或他人者，處一
年以下有期徒刑、拘役或三百元以下罰金。


司法院資訊處製作；財團法人民間司法改革基金會備份。
